【裁判字號】    98,簡上,176
【裁判日期】    980923
【裁判案由】    損害賠償
【裁判全文】
臺灣高雄地方法院民事判決             98年度簡上字第176號
上  訴  人    甲○○○
兼訴訟代理人  乙○○
被上訴人      丙○○
上列當事人間損害賠償事件，上訴人對於中華民國98年4 月17日
本院高雄簡易庭97年度雄簡字第6374號第一審判決提起上訴，本
院於民國98年9 月9 日言詞辯論終結，判決如下：
    主  文
上訴駁回。
第二審訴訟費用由上訴人負擔。
    事  實  及  理  由
一、上訴人起訴主張：被上訴人與伊等間因建屋工程款生有糾紛
    ，竟於民國96年11月26日晚間10時許，偕同張麗萍至伊等住
    宅處之一樓廣場公然以「幹你娘」等三字經辱罵伊等母子，
    並罵伊等母女是瘋子，侵害伊等之名譽權，為此依侵權行為
    損害賠償請求權請求判令被上訴人應各賠償上訴人新臺幣（
    下同）25萬元，及自起訴狀繕本送達翌日起至清償日止，按
    年息5 ％計算之利息。
二、被上訴人則以：伊固曾於上揭時、地與張麗萍至上訴人住所
    索討工程款而有糾紛，惟當日係因上訴人原答應於鷹架拆除
    後會給付工資，然伊當日請款時，上訴人卻表示錢已花掉，
    無法給付致伊失信於下包，伊情緒失控才會出言三字經，然
    此為伊口頭禪，並非針對上訴人，且伊當日係對上訴人甲○
    ○○說上訴人母子把其「裝瘋子」（台語），並未指明上訴
    人等為瘋子，而上訴人乙○○亦未在場，伊並無侵權行為等
    語資為抗辯，並請求駁回上訴人之訴。
三、原審經審理結果，就上訴人請求判命被上訴人應給付上訴人
    各2 萬元，及自97年7 月31日起至清償日止，按年息5%計算
    之利息，並駁回上訴人其餘之訴。上訴人提起上訴，並補陳
    ：被上訴人為土木承包商，承攬工程包括民間房屋整棟維修
    及機關學校宿舍整建，並常在報紙刊登抓漏及仲介鐵厝增改
    建，月收入不止2 萬元，其收入可觀，應給予重判等語。並
    聲明：(一)原判決不利於上訴人部分廢棄。(二)上開廢棄部分，
    被上訴人應再給付上訴人各23萬元，及自97年7 月31日起至
    清償日止，按年息5%計算之利息。被上訴人答辯聲明：上訴
    駁回。（被上訴人就其敗訴部分並未上訴，該部分已確定）
四、本院之判斷：
  (一)上訴人主張被上訴人與伊等間因建屋工程款糾紛，竟於上開
    時日偕同張麗萍至伊等住宅處之一樓廣場公然以「幹你娘」
    等三字經辱罵伊等母子，並罵伊等母女是瘋子，而侵害伊等
    之名譽權等語，惟被上訴人則以前詞置辯。經查，被上訴人
    於另案上訴人告訴其涉犯詐欺等案件之偵查程序中，業已坦
    承有辱罵上訴人「幹你老母」、「你兩個母女是瘋子」之事
    實，有臺灣高雄地方法院檢察署96年度他字第9439號妨害名
    譽案件之96年12月14日訊問筆錄及97年度偵字第277 號、31
    23號、6628號不起訴處分書等件在卷可參，而被上訴人自承
    當日確曾在場（見原審卷第41頁）之證人張麗萍亦於前開妨
    害名譽案件之96年12月14日偵查庭中證稱確有聽到被上訴人
    辱罵上訴人甲○○○乙情，是被上訴人辯稱此僅係口頭禪，
    非針對上訴人辱罵，且當日係對上訴人甲○○○說上訴人母
    子把其「裝瘋子」（台語）云云已無可採。
  (二)又按所謂名譽，係指人在社會所享有一切對其品德、聲譽所
    為之評價。而所謂侵害名譽，係指貶損他人人格在社會上之
    評價而言，必須依一般社會觀念，足認其人之聲譽已遭貶損
    始足當之，且名譽權之侵害非即與刑法之誹謗罪相同，名譽
    有無受損害，應以社會上對個人之評價是否有所貶損為判斷
    之依據，苟其行為足以使他人在社會上之評價受到貶損，不
    論其為故意或過失，均可構成侵權行為，其行為亦不以廣布
    於社會為必要，僅使第三人知悉其事，即足當之。被上訴人
    上開行為雖因係在上訴人住宅一樓所為而不符合「公然」之
    要件，且經檢察官為不起訴處分，被上訴人並以上訴人乙○
    ○亦不在場而未受辱云云為辯，然被上訴人為上開侮辱言詞
    時，既有張麗萍及其先生等第三人在場，且當場亦已足以特
    定其所為侮辱言詞之對象，故其所述「幹你老母」、「你兩
    個母女是瘋子」等話語，既係同時對在場之上訴人甲○○○
    及不在場之上訴人乙○○為貶損渠等人格之粗俗不雅之字眼
    ，此已足以使之難堪而原不能見容於社會善良風俗，並依一
    般社會通念，亦足使在場之張麗萍及其先生對上訴人母女之
    人格產生貶損評價，是其所為已達貶損上訴人人格地位及社
    會上評價之地步，確有故意不法侵害上訴人之名譽權，致上
    訴人受有損害，已構成侵權行為無疑。被上訴人徒以其未指
    明上訴人為瘋子，且上訴人乙○○亦未在場，其無侵權行為
    云云，所辯自足採取。
  (三)末按不法侵害他人之身體、健康、名譽、自由、信用、隱私
    、貞操、或不法侵害其他人格法益而情節重大者，被害人雖
    非財產上損害，亦得請求賠償相當之金額，民法第195 條第
    1 項前段定有明文。而慰撫金之賠償以人格權遭受侵害，使
    精神上受有痛苦為必要，至其核給之標準固與財產上損害之
    計算不同，惟非不可斟酌雙方身分、資力與加害程度，及其
    他各種情形核定相當之數額；換言之，以人格權遭遇侵害，
    受有精神上之痛苦，而請求慰藉金之賠償，其核給之標準，
    須斟酌雙方之身分、資力與加害程度及其他各種情形核定相
    當之數額。且所謂「相當」，應以實際加害情形與其名譽影
    響是否重大及被害人之身分、地位與加害人之經濟情況等關
    係定之（最高法院47年度台上字第1221號及同院51年台上字
    第223 號判例參照）。查被上訴人於上開時日係在張麗萍及
    其先生在場得以見聞之上訴人住處一樓以前揭「幹你娘」、
    「母女是瘋子」等三字經辱罵上訴人母子，已如上述，被上
    訴人所為顯已貶損上訴人在社會上之評價而損及其名譽，且
    其情節亦屬重大，上訴人於精神上應受有痛苦可堪認定，其
    主張被上訴人應負侵權行為損害賠償責任而應就其非財產上
    之損害為相當之賠償自屬有據。又上訴人乙○○為大學畢業
    ，月薪約4 萬元，目前為公務人員，名下房、地各1 筆、汽
    車2 部、投資12筆，上訴人甲○○○未受教育，目前為家管
    ，名下有房屋2 棟、土地3 筆、投資1 筆；被上訴人為國中
    肄業，目前為水泥工，月收入不定，最低收入約2 、3 萬元
    ，名下有汽車1 部等情，業據兩造於原審陳明在卷，並有稅
    務電子閘門財產所得調件明細表（詳細資產狀況詳卷）在卷
    可稽，本院斟酌上訴人2 人遭被上訴人辱罵，精神上自受有
    痛苦，而被上訴人不思理性解決與上訴人之紛爭，竟出言辱
    罵，造成上訴人名譽之受損，審酌兩造教育程度、經濟狀況
    、社會地位、損害情狀及程度等一切情狀，認上訴人甲○○
    ○、乙○○各請求25萬元之慰撫金尚屬過高，原審認被上訴
    人賠付上訴人各2 萬元應屬適當。
  (四)至上訴人雖以被上訴人之實質收入不止於2 萬元，請求被上
    訴人應再給付各23萬元之慰撫金云云，惟上訴人就被上訴人
    之實質收入並未舉證以實其說，且請求慰藉金之賠償，其核
    給之標準，須斟酌雙方之身分、資力與加害程度及其他各種
    情形核定相當之數額，非僅以被上訴人之資力為斷，本院認
    原審就慰撫金之認定既屬適當，其再執此為上訴理由即為無
    據，附此敘明。
五、綜上所述，上訴人依侵權行為損害賠償請求權請求判令被上
    訴人應給付上訴人各精神慰撫金2 萬元及其遲延利息，依法
    即無不合，原審依此判令上訴人應如數給付，且依職權為假
    執行之宣告，並駁回逾該部份範圍外之請求，其認事用法均
    無違誤，自應予以維持，上訴人上訴意旨指摘原判決不當，
    求予廢棄改判，為無理由，應予駁回其上訴。
六、據上論結，本件上訴為無理由，依民事訴訟法第436 條之1
    第3項 、第449 條第1 項、第78條規定，判決如主文。
中    華    民    國    98    年    9     月    23    日
                  民事第四庭  審判長法  官  黃宏欽
                                    法  官  楊淑儀
                                    法  官  楊淑珍
以上正本證明與原本無異。
本判決不得上訴。
中    華    民    國    98    年    9     月    23    日
                                    書記官  吳良美


司法院資訊處製作；財團法人民間司法改革基金會備份。
